臺灣新北地方法院板橋簡易庭簡易民事判決
111年度板簡字第1308號
原      告  吳雯鈺  

訴訟代理人  吳存富律師
            張媁婷律師
被      告  盧廣豪  


訴訟代理人  王信仁律師
            林志明  
上列當事人間請求損害賠償事件，於民國111年7月13日言詞辯論
終結，本院判決如下：
    主  文
原告之訴駁回。
訴訟費用由原告負擔。
    事 實 及 理 由
一、原告起訴主張：
  ㈠緣原告於臺北大眾捷運股份有限公司(下稱北捷公司)任職，
    擔任北捷公司捷運景安站副站長，而被告甲○○係北捷公司中
    和段段長，與原告常有工作上接觸，核先敘明。
  ㈡被告甲○○於民國110年7月間巡視捷運景安站，當時原告因長
    時間執勤好不容易得於職員室休息片刻，然被告未經原告同
    意竟於職員室外偷拍原告閉眼休息之照片(下稱系爭照片)，
    且嗣後被告亦未告知偷拍乙事僅出聲請原告繼續執勤，原告
    不疑有他便遵命行事。豈料，待原告於110年9月間調職至北
    捷公司法政處稽查組後，被告卻於北捷公司內部電子公布欄
    、及以北捷公司Line群組訊息之形式，將系爭照片公告周知
    北捷公司其他主管、同事，並附上：「值班站長用完餐後於
    站長室休息睡覺，未輪替站務員用餐」等文字，該文字內容
    為原告同事所提供，並非完整公告，由圖片中人物頭部上方
    之圓形圖案係原告同事另行加上，原始照片得以辨識出原告
    ，惟因被告刻意設定排除原告可以觀看，因此原告未能親自
    看見公告，致全部同事均知此事，許多同事為原告打抱不平
    ，便將此事轉知原告，原告始知被告上開行為，且因被告偷
    拍女下屬休息之行為使原告深感被冒犯與害怕，深怕自己在
    公司之一舉一動都被男上司所監視，同時被告於公告中表示
    原告偷懶休息等語，亦使公司其他同事誤以為原告上班偷懶
    而遭受公司同事指指點點、閒言閒語，非但侵害原告名譽甚
    深，亦形成不友善之工作環境嚴重影響原告工作之進行，是
    以被告上開之行為實已構成性騷擾防治法第2條第2款之性騷
    擾，同時侵害原告之隱私、名譽等人格權益，而認被告應依
    性騷擾防治法第9條、民法第184條第1項前段規定負損害賠
    償責任。
  ㈢又原告於得知被告前揭行為後，曾向北捷公司主管反應、亦
    曾透過臺北市政府單一陳情系統申訴該事，並請求北捷公司
    提供被告公告之內容與系爭照片；惟北捷公司客服中心僅回
    覆：「經查您來信提及之照片，係主管走動查核紀錄之佐證
    資料，後續提交中心後依程序公告，雖有將照片進行個人臉
    部遮蔽，惟公告方式應兼顧同仁感受，此部分作業後續將予
    以修正調整。」，可見北捷公司雖承認被告確有前揭非經原
    告同意拍照之行為，也認為被告公告方式未顧及同仁感受，
    此部分作業後續將予以修正調整，但卻辯稱係主管查核紀錄
    之佐證資料，亦未提供該照片及公告與原告。嗣後，原告亦
    曾以北捷公司工作人員申訴專用信箱向課長即訴外人王佳文
    詢問並請其提供前揭照片與公告，然北捷公司迄今仍不提供
    。詴問若該照片及公告係主管查核紀錄之資料，為何被告在
    拍攝原告後不告知原告?且嗣後被告與北捷公司相關單位、
    課長亦不讓原告明白了解究竟公告與照片之內容為何?顯然
    被告公告系爭照片已逾越主管查核之權限，被告該行為確實
    已侵害原告之隱私、名譽等人格權益，是以原告得依前揭規
    定向被告請求損害賠償。
  ㈣再衡酌被告為北捷公司中和段段長，收入及社經地位比原告
    高，且原告已長期遭受職場不公平之待遇等情況，應認被告
    須賠償原告新臺幣(下同)25萬元之慰撫金為適當，是以原告
    依性騷擾防治法第9條、民法第195條第1項規定向被告請求2
    5萬元應有理由。為此，爰依侵權行為及性騷擾防治法第2條
    第2款及第9條、民法第195條第1項等規定關係提起本訴，並
    聲明為：被告應給付原告250,000元整，及自111年3月15日
    起至清償日止，按年息百分之5計算之利息。
  ㈤對於被告抗辯之陳述：
  ⒈被告雖稱：「被告前於民國(下同)110年7月23日12時許，於
    景安站執行走動管理查核作業時，發現值班站長(即原告)於
    用完午餐後，仍於站長室內休息睡覺，且已於『出勤交接管
    理工作說明書』所規定之用餐時間30分鐘」云云，惟被告並
    未舉證說明原告休息時間已逾30分鐘，且事實上原告是先於
    職員區內工作盤點物品，隨後才吃飯休息，應未違反前揭規
    定。
  ⒉被告又稱：「系爭照片已有遮蔽措施，不僅原告之臉部面貌
    ，照片所攝人像之身體部分亦幾乎完全遭到遮蔽，僅有置放
    於桌面上之大腿尚屬可見(…請參見乙證5號)，又該部分之文
    字記載亦未提及原告姓名，根本無從判斷、辨識系爭照片所
    攝人像為何人」云云，惟原告已在北捷公司任職長達7年，
    自與公司內其他同事互相熟識，且自乙證5號中公告之「日
    期：110年7月23日、地點：景安站、改善辦理情形：值班站
    長用完餐…」等資訊來看，其他同事亦可推知該公告中之人
    物係原告，是以嗣後有其他同事告知原告被公告乙事，原告
    甚至無意間耳聞其他同事對此事議論紛紛，導致原告在公司
    之良好名譽無端受損，故被告前揭主張實無可採。
  ⒊被告再稱：「原告所涉違規行為發生於110年7月，故應於8月
    10日前完成填報及改善。而原告於110年8月職務調動至捷運
    公司法政處稽查課，已非屬站務處第三運務中心從業人員，
    自無從查看缺失改善相關資料」云云，惟原告係於110年9月
    份才職務調動至北捷公司本部，此有原告班表可茲為證，然
    原告於中和段值班期間仍未看到該公告，遲至110年9月間經
    其他同事告知始得知系爭照片被公告諸知，是以原告於110
    年7、8月當時根本不知此事，被告上開辯稱誠無可信。
二、被告則以：
  ㈠被告任職於北捷公司，擔任站務處第三運務中心中和段段長
    ，負責中和段所屬車站之人員管理以及各項業務督導，依據
    北捷公司走動管理工作說明書(站)(下稱走動管理工作說明
    書)第1點、第3.1點、第4.3點、第5.1.1點、第6.1點、第6.
    2點及第7.2點規定，及站務工作說明書-站務管理作業-人員
    出勤交接管理(下稱出勤交接管理工作說明書)第16.5點規定
    ，可知站務值班人員之用餐時間以30分鐘為限。
  ㈡被告前於110年7月23日12時許，於景安站執行走動管理查核
    作業時，發現值班站長即原告於用完午餐後，仍於站長室內
    休息睡覺，且已逾出勤交接管理工作說明書所規定之用餐時
    間30分鐘，並未按時輪替站務員用餐。因此，被告為踐行查
    核義務、糾正原告並存證，乃拍攝原告睡覺、脫班之照片乙
    幀即系爭照片，作為查核結果之佐證，並依規定將上開走動
    管理查核結果陳報站務處第三運務中心。嗣後，站務處第三
    運務中心(即「走動管理工作說明書」所規定之查核單位暨
    改善權責單位)於110年8月5日依規定追蹤各單位查核事項填
    報事宜，並以捷運公司公布欄系統(下稱OA系統)將「110年7
    月站務處第三運務中心主管走動查核建議/缺失彙整表」通
    知所轄站務單位(乙證3號)，請求相關人員檢視缺失改善事
    項並填報改善結果。再於110年8月11日以OA系統將改善結果
    簽報結案(乙證4號)。其中，110年8月5日OA系統通知雖有附
    上系爭照片作為佐證資料，惟系爭照片已有遮蔽措施，不僅
    原告之臉部面貌，照片所攝人像之身體部分亦幾乎完全遭到
    遮蔽，僅有置放於桌面上之腿部尚屬可見，又該部分之文字
    記載亦未提及原告姓名，根本無從判斷、辨識系爭照片所攝
    人像為何人，其目的僅係將查核結果提供於相關人員以利說
    明回復。
  ㈢依性騷擾防治法第2條第2款規定、臺灣高雄地方法院高雄簡
    易庭102年雄簡字第317號民事判決及臺灣高雄地方法院102
    年簡上字第264號民事判決意旨，原告於本件事實發生時擔
    任北捷公司站務處第三運務中心中和段景安站評價副站長，
    為站務管理體系之主管職，自應了解須依據捷運公司相關規
    定執行職務。有關執勤中之用餐休息時間，依前引「出勤交
    接管理工作說明書」第16.5點規定，每班用餐休息時間為30
    分鐘，原告既為主管職，對此應知之甚詳，並應據以督導其
    下轄之站務員。惟原告於110年7月23日上午12時許，於用餐
    休息30分鐘後，仍繼續於站長室內休息睡覺，未輪替站務員
    用餐，顯已違反「出勤交接管理工作說明書」規定。因此，
    被告於車站實施走動管理作業時，發現原告違反前述工作規
    定，乃依據「走動管理工作說明書」第1點、第3.1點、第6.
    1點以及7.2點等規定查核、陳報其缺失並拍照以為佐證，被
    告所為之查核、蒐證行為並無違反捷運公司相關工作規定，
    且其目的在於查核、糾正站務同仁之缺失行為，根本無不法
    意圖。詳言之，被告上開查核、蒐證行為既無「嘲弄羞辱或
    貶抑他人之生理性別、性別特質或性取向之價值或尊嚴」，
    亦無「以性要求、具有性意味或性別歧視之言詞或行為，對
    其造成敵意性、脅迫性或冒犯性之工作環境，致侵犯或干擾
    其人格尊嚴、人身自由或影響其工作表現」之意圖，與性騷
    擾防治法第2條第2款規定顯不相符，原告指摘被告行為構成
    「性騷擾」，顯與事實不符，殊不足採。
  ㈣且被告係於正常值勤上班時間實施查核時，於站長室發現原
    告上開違規行為，為蒐證始拍攝系爭照片。站長室非屬私人
    空間，係屬北捷公司人員工作場域之一，相關人員得自由出
    入，另因應工作需求，景安站站長室內配置有公用公務電腦
    ，為使值班站長、站務員等站務人員得隨時入內使用電腦撰
    寫事件報告及查閱資料等作業，站長室並不會關上房門。因
    此，站長室無何種隱密性，段長、值班站長或站務員等站務
    人員皆可於站長室執行作業、巡查、督導或其他站務管理相
    關職務，自無何種侵害隱私權之可言。又原告遭糾舉其違規
    行為，於情緒上、感情上縱有不快之處，惟亦尚難以此原告
    遭糾舉之個人主觀感受，率爾指摘被告之行為係性騷擾或構
    成其他侵權行為。
  ㈤承前所述，本件係因站務處第三運務中心為依「走動管理工
    作說明書」規定追蹤各單位查核事項填報事宜，始以OA系統
    將包括原告違規行為在內之查核缺失提供與相關單位，根本
    不是被告所為。被告根本無何種將系爭照片公開之行為，原
    告對被告提起侵權訴訟，顯屬無據。又站務處第三運務中心
    係依捷運公司規定追蹤缺失查核事項，且於相關資料中，系
    爭照片已有遮蔽措施(原告臉部及身體部分幾乎完全遮蔽，
    僅有置放於桌面上之腿部尚屬可見，業如前述)，文字記載
    亦未提及原告姓名，其目的僅係業務上公文陳核之用，除此
    之外，被告或站務處第三運務中心人員並無何種利用系爭照
    片之行為，是本件顯無侵害原告權利，原告之主張顯無理由
    ，殊不足採信。
  ㈥原告提出原證1號即系爭照片，並主張「原證1為原告同事提
    供，並非完整公告，圖片中人物頭部上方的圓形圖案係原告
    同事另行加上，原始照片得辨識出原告」云云。惟原告論旨
    意義誠屬不明。如原告意在指摘「被告將未經遮蔽之系爭照
    片公告周知」，則如前所述，被告根本沒有公開系爭照片之
    行為，且站務處第三運務中心之缺失查核事項相關資料中，
    系爭照片已有明顯之遮蔽措施，完全無從辨識照片中人物為
    何人，此有乙證3號、乙證5號可憑，並可證原告之主張顯與
    事實不符。
  ㈦原告復主張「因被告刻意設定排除原告可以觀看，因此原告
    未能親自看見公告」云云。惟依走動管理工作說明書第6.1
    點、第6.2點，當月之查核資料係於次月10日前完成填報及
    改善。原告所涉違規行為發生於110年7月，故應於8月10日
    前完成填報及改善。而原告於110年8月職務調動至北捷公司
    法政處稽查課，已非屬站務處第三運務中心從業人員，自無
    從查看缺失改善相關資料。並非被告或北捷公司其他人員刻
    意更改設定排除原告、不供其閱覽資料。原告之指摘，顯屬
    誤會。
  ㈧綜上，本件係因原告違反用餐時間規定，被告乃依公司規定
    實施查核，並拍攝照片以為該查核結果之佐證。嗣後雖被告
    以外之站務管理單位因業務需要而使用系爭照片，惟已有周
    全之遮蔽措施，並未揭露原告之面容或姓名。被告等所為查
    核行為係職務管理所必須，並無不法，更遑論有「性騷擾」
    或侵害隱私、名譽之意圖。原告一再以「偷拍」云云指稱被
    告，並以此為由，於北捷公司內外部提出各種申訴或提起本
    件訴訟，除所訴內容顯與事實不符、本件訴訟顯無理由外，
    原告此舉對被告之人格權以及名譽構成嚴重侵害，難謂有當
    。
  ㈨捷運公司站務人員為提供旅客高品質之服務，身心均須承受
    重大壓力，備極辛勞。本件訴訟兩造均擔任站務管理主管職
    ，對站務工作之艱辛，自有較他人有更深切之體悟，並應在
    此一體悟上戮力從事、以身作則，尤其更應遵守各項工作紀
    律，以領導所轄站務人員。本件訴訟起因於原告自身之違規
    行為，不過其行為並非如何惡性重大、頑劣之行徑，只要稍
    加警惕、改善即可。惟原告竟轉而擴大事端，甚至提起本件
    訴訟，請求顯無理由之高額賠償，除被告礙難同意，且本件
    訴訟更是耗費寶貴司法資源等語置辯。並聲明：駁回原告之
    訴。訴訟費用由原告負擔。
三、原告主張之事實，固據提出原告同事提供被告偷拍之照片(
    非完整公告)、原告向臺北市政府單一陳情系統申訴內容暨
    北捷公司回覆、原告以北捷公司工作人員申訴專用信箱向課
    長即訴外人王佳文詢問暨回覆及原告於北捷公司之110年8、
    9月班表等件為證，惟遭被告以前詞置辯，是本件所應審酌
    者為：原告之請求是否有理由？經查：
（一）按當事人主張有利於己之事實者，應就其事實有舉證責任
    ，民事訴訟法第277條有明文規定；又主張法律關係存在之
    當事人，須就該法律關係發生所須具備之特別要件，負舉證
    責任。民事訴訟如係由原告主張權利者，應先由原告負舉證
    之責，若原告先不能舉證，以證實自己主張之事實為真實，
    則被告就其抗辯事實即令不能舉證，或其所舉證據尚有疵累
    ，亦應駁回原告之請求（最高法院17年上字第917號判例要
    旨參照）。又民事侵權行為損害賠償之要件：為⑴侵權行為
    人須對被害人為「侵害行為」。⑵侵權行為人主觀上須有「
    故意或過失」。⑶侵權行為人客觀上須侵害被害人之「權利
    」。⑷因侵權行為人侵害被害人權利致生「損害結果」（因
    果關係）。⑸侵權行為須具備「違法性」。⑹侵權行為人須具
    備「責任能力」。
（二）被告任職於北捷公司，擔任站務處第三運務中心中和段段
    長，負責中和段所屬車站之人員管理以及各項業務督導，依
    據北捷公司走動管理工作說明書第1點、第3.1點、第4.3點
    、第5.1.1點、第6.1點、第6.2點及第7.2點規定，及站務工
    作說明書-站務管理作業-人員出勤交接管理工作說明書第16
    .5點規定，可知站務值班人員之用餐時間以30分鐘為限。
（三）被告前於110年7月23日12時許，於景安站執行走動管理查
  核作業時，發現值班站長即原告於用完午餐後，仍於站長室內
  休息睡覺，且已逾出勤交接管理工作說明書所規定之用餐時間
  30分鐘，並未按時輪替站務員用餐。因此，被告為踐行查核義
  務、糾正原告並存證，乃拍攝原告睡覺、脫班之照片乙幀即系
  爭照片，作為查核結果之佐證，並依規定將上開走動管理查核
  結果陳報站務處第三運務中心。嗣後，站務處第三運務中心(
  即「走動管理工作說明書」所規定之查核單位暨改善權責單位
  )於110年8月5日依規定追蹤各單位查核事項填報事宜，並以捷
  運公司公布欄系統(下稱OA系統)將「110年7月站務處第三運務
  中心主管走動查核建議/缺失彙整表」通知所轄站務單位(被證
  乙證3號)，請求相關人員檢視缺失改善事項並填報改善結果。
  再於110年8月11日以OA系統將改善結果簽報結案(被證乙證4號
  )。其中，110年8月5日OA系統通知雖有附上系爭照片作為佐證
  資料，惟系爭照片已有遮蔽措施，不僅原告之臉部面貌，照片
  所攝人像之身體部分亦幾乎完全遭到遮蔽，僅有置放於桌面上
  之腿部尚屬可見，又該部分之文字記載亦未提及原告姓名，根
  本無從判斷、辨識系爭照片所攝人像為何人，其目的僅係將查
  核結果提供於相關人員以利說明回復。
（四）依性騷擾防治法第2條第2款之規定，原告於本件事實發生
   時擔任北捷公司站務處第三運務中心中和段景安站評價副站
  長，為站務管理體系之主管職，自應了解須依據捷運公司相關
  規定執行職務。有關執勤中之用餐休息時間，依前引「出勤交
  接管理工作說明書」第16.5點規定，每班用餐休息時間為30分
  鐘，原告既為主管職，對此應知之甚詳，並應據以督導其下轄
  之站務員。惟原告於110年7月23日上午12時許，於用餐休息30
  分鐘後，仍繼續於站長室內休息睡覺，未輪替站務員用餐，顯
  已違反「出勤交接管理工作說明書」規定。因此，被告於車站
  實施走動管理作業時，發現原告違反前述工作規定，乃依據「
  走動管理工作說明書」第1點、第3.1點、第6.1點以及7.2點等
  規定查核、陳報其缺失並拍照以為佐證，被告所為之查核、蒐
  證行為並無違反捷運公司相關工作規定，且其目的在於查核、
  糾正站務同仁之缺失行為，根本無不法意圖。詳言之，被告上
  開查核、蒐證行為既無「嘲弄羞辱或貶抑他人之生理性別、性
  別特質或性取向之價值或尊嚴」，亦無「以性要求、具有性意
  味或性別歧視之言詞或行為，對其造成敵意性、脅迫性或冒犯
  性之工作環境，致侵犯或干擾其人格尊嚴、人身自由或影響其
  工作表現」之意圖，與性騷擾防治法第2條第2款規定顯不相符
  ，原告指摘被告行為構成「性騷擾」，顯與事實不符，尚無可
  採。
（五）且被告係於正常值勤上班時間實施查核時，於站長室發現
    原告上開違規行為，為蒐證始拍攝系爭照片。站長室非屬私
    人空間，係屬北捷公司人員工作場域之一，相關人員得自由
    出入，另因應工作需求，景安站站長室內配置有公用公務電
    腦，為使值班站長、站務員等站務人員得隨時入內使用電腦
    撰寫事件報告及查閱資料等作業，站長室並不會關上房門。
    因此，站長室無何種隱密性，段長、值班站長或站務員等站
    務人員皆可於站長室執行作業、巡查、督導或其他站務管理
    相關職務，自無何種侵害隱私權之可言。又原告遭糾舉其違
    規行為，於情緒上、感情上縱有不快之處，惟亦尚難以此原
    告遭糾舉之個人主觀感受，率爾指摘被告之行為係性騷擾或
    構成其他侵權行為。
（六）承前所述，本件係因站務處第三運務中心為依「走動管理
    工作說明書」規定追蹤各單位查核事項填報事宜，始以OA系
    統將包括原告違規行為在內之查核缺失提供與相關單位，根
    本不是被告所為。被告根本無何種將系爭照片公開之行為，
    原告認被告對其有此侵權行為，尚屬無據。又站務處第三運
    務中心係依捷運公司規定追蹤缺失查核事項，且於相關資料
    中，系爭照片已有遮蔽措施(原告臉部及身體部分幾乎完全
    遮蔽，僅有置放於桌面上之腿部尚屬可見，業如前述)，文
    字記載亦未提及原告姓名，其目的僅係業務上公文陳核之用
    ，除此之外，被告或站務處第三運務中心人員並無何種利用
    系爭照片之行為，是本件顯無侵害原告權利，原告之主張，
    殊無可採。
（七）綜上，被告既擔任段長職務，實有定期實施車站查核作業
      之義務，且應於運務管理系統填報相關查核資料，並由改
      善權責單位將陳核改善情形填報於運管系統，被告所為實
      係依其職權將稽核時所發現之情事紀錄並依規定回報，難
      認其主觀上有何性騷擾原告，或侵害原告隱私、名譽等人
      格權益之意圖，此外原告並未就被告構成侵權行為之要件
      舉證以實其說，則被告就其抗辯事實即令不能舉證，或其
      所舉證據尚有疵累，亦應駁回原告之請求，是原告請求被
      告賠償其損害，即屬無據。
四、從而，原告依侵權行為及性騷擾防治法第2條第2款及第9條
    、民法第195條第1項等規定，請求被告應給付原告250,000
    元，及自111年3月15日起至清償日止，按年息百分之5計算
    之利息，為無理由，應予駁回。
五、本件事證已臻明確，兩造其餘攻擊防禦方法及所提之證據，
    核與判決結果無影響，毋庸再予一一論述，附此敘明。
六、據上論結：原告之訴為無理由，依民事訴訟法第78條，判決
    如主文。
中　　華　　民　　國　　111 　年　　8 　　月　　3 　　日
                  臺灣新北地方法院板橋簡易庭
                            法  官  呂安樂
以上為正本係照原本作成。
如不服本判決，應於送達後20日內，向本院提出上訴狀並表明上
訴理由，如於本判決宣示後送達前提起上訴者，應於判決送達後
20日內補提上訴理由書（須附繕本）。
中　　華　　民　　國　　111 　年　　8 　　月　　3 　　日
                            書記官  魏賜琪